【裁判字號】    92,上訴,1942
【裁判日期】    921219
【裁判案由】    強盜等
【裁判全文】
臺灣高等法院臺中分院刑事判決                  九十二年度上訴字第一九四二號
    上  訴  人
    被      告  丁○○
                戊○○
    右二人共同
    選任辯護人  庚○○
                丙○○
右上訴人即被告等因強盜等案件，不服臺灣臺中地方法院九十二年度訴字第一一六五
號，中華民國九十二年九月十日第一審判決（起訴案號：臺灣臺中地方法院檢察署九
十二年度偵字第七五一八號），提起上訴，本院判決如左：
    主      文
上訴駁回。
    事      實
一、丁○○、戊○○二人夥同姓名年籍均不詳、綽號「阿肥」、「小安」之二名成年
    男子，共同基於意圖為自己不法所有之概括犯意聯絡，先由「阿肥」、「小安」
    二人負責提供不知情之朱妙雪所有於民國九十二年一月十一日凌晨三時許，在彰
    化縣員林鎮○○街五五號前，遭不詳之人竊盜之車牌號碼：九Ｈ－○三三六號自
    用小客車之一部，與彼等所有西瓜刀之兇器三把，鴨舌帽一頂及口罩一個（均未
    據扣案），作為犯罪工具。隨於九十二年一月十三日凌晨零時許，四人相約於丁○○住處集合，由戊○○負責駕駛上開贓車，搭載其餘三人，沿臺中市區道路行
    駛，尋找作案目標。至同日凌晨零時三十分許，行經臺中市○○區○○街二八三
    之一三七號私立逢甲大學附近，發現乙○○、己○○二人在道路旁聊天，認有機
    可趁。乃由戊○○負責駕駛上開贓車，以倒車方式，攔下該二名女子，並坐於駕
    駛座內，負責接應，後由丁○○、「阿肥」及「小安」等三人下車，將該二名女
    子圍住，丁○○、「阿肥」及「小安」等三人且分持客觀上足對人之生命、身體
    、安全構成威脅、具有危險性、可充作兇器使用之西瓜刀各一把，揮舞作勢砍殺
    ，並喝令該二名女子將錢拿出來，以此脅迫方式，至使乙○○、己○○二人均不
    能抗拒，而由丁○○負責強取乙○○所有皮包一只（內有金融卡四張，信用卡七
    張，星巴克隨行卡、國民身分證、健保卡、行車執照、支票（面額新臺幣《下同
    》三百六十元）各一張，駕駛執照二張，印章一玫，鑰匙二串，行動電話手機一
    支，及現金約一千元）。另由「阿肥」、「小安」二人負責強取己○○所有皮夾
    一只（內有金融卡三張，信用卡三張，國民身分證、行車執照、駕駛執照、健保
    卡各一張，價值四百元之禮券，及現金九百元）。得手後，即由戊○○駕駛上開
    贓車，搭載其餘三人逃離現場。其四人又承前開同一概括犯意聯絡，並共同基於
    妨害自由及利用自動付款設備詐欺之犯意聯絡，於同日凌晨二時許，行經臺中市
    西屯區○○路與文心路交岔路口附近時，見辛○○獨自一人騎乘車牌號碼不詳之
    機車，在該交岔路口暫停紅燈，即由戊○○負責駕駛前開贓車靠近，並暫時停車
    ，坐於駕駛座內，負責接應，再由丁○○、「阿肥」及「小安」等三人下車，由
    丁○○在上開贓車旁把風，「阿肥」、「小安」二人則分持上開西瓜刀之兇器，
    一同上前強押辛○○坐入上開贓車之後座，而以此強暴方式，至使辛○○不能抗
    拒，同時以此強押之方法，剝奪辛○○之行動自由。在車內，旋由「小安」負責
    強取辛○○所有行動電話手機一支及金融卡二張，並逼問辛○○金融卡之密碼。
    之後，再由戊○○負責駕駛上開贓車，搭載其餘三人及辛○○一同前往臺中市○○路富邦商業銀行之自動櫃員機前，由「小安」負責穿戴黑色鴨舌帽及口罩下車
    ，先後持辛○○所有臺新商業銀行及彰化商業銀行之金融卡各一張，分三次插入
    自動櫃員機內，再輸入密碼，而以此不正方法，自上開自動櫃員機共盜領取得現
    金計五萬二千元。四人得逞後，隨由戊○○駕駛上開贓車，搭載其餘三人及辛○○一同至臺中市○○○路國立美術館附近，始釋放辛○○下車。嗣於九十二年一
    月十四日，由戊○○負責將上開自乙○○、辛○○二人強盜所得之行動電話手機
    各一支，在設於臺中市○○區○○路二段六五二號之「將博國際通訊行」，分別
    以一千五百元、三千元之代價，出售予不知情之詹錢富。其四人共同強盜所得之
    上開財物，除將現金留存，及將行動電話手機予以變賣，換取現金，供該四人朋
    分花用（由丁○○、戊○○各分得一萬餘元現金，其餘現金歸由「阿肥、「小安
    」二人分得）外，其餘財物均任意丟棄。迄於九十二年三月二十四日晚上九時二
    十分許，為警查獲曾撥打使用乙○○遭搶之上開行動電話手機之詹錢富後，始循
    線查知上情。
二、案經臺中市警察局第六分局報請臺灣臺中地方法院檢察署檢察官偵查起訴。
    理      由
一、訊據上訴人即被告丁○○、戊○○二人固坦承參與前揭二次強盜犯行，然均稱第
    一次事前並不知道「阿肥」、「小安」他們要強盜他人財物云云。惟查被告二人
    於原審對於：曾於右揭時地，以上開分工方式，先後二次結夥三人以上攜帶兇器
    強盜被害人乙○○、己○○及辛○○等三人所有上開財物，另共同以強押之方法
    ，剝奪被害人辛○○之行動自由，及以上開不正方法，自上開自動櫃員機，盜領
    取得被害人辛○○之銀行存款。再由被告戊○○負責變賣共同強盜所得之行動電
    話手機，換取現金。之後，該二人均各分得一萬餘元之現金，嗣為警循線查獲之
    事實，均坦承不諱，互核相符，且核與被害人乙○○、己○○及辛○○等三人分
    別於警詢時之指述，證人黃皇深、黃榮昌、詹錢富、郭獻仁及童憲文等五人分別
    於警詢時之證述相符，並有切結書、讓渡證明書、贓物保管收據、搜索扣押筆錄
    、名片、臺灣大哥大股份有限公司雙向通聯資料、車輛竊盜、車牌失竊資料個別
    查詢報表–查詢車輛認可資料各一紙，照片十一幀在卷可稽，足證被告等於原審
    之自白應均與事實相符。且被告等攜帶多把刀械駕車巡行於臺中市區，即已顯現
    其不法意圖，其事後改稱不知同夥之人要強盜他人財物，無非卸責之詞，不足採
    信。至被告丁○○雖另辯稱：其行為時之精神狀況不正常云云，然經原審調取其
    前於國軍臺中總醫院之病歷連同起訴書，將其送請中山醫學大學附設復健醫院鑑
    定結果，認被告丁○○行為時，並非屬精神耗弱或精神喪失之人，有該院九十二
    年八月二十日臺復醫九二川柳字第九二○四一號函險附之鑑定報告書一份附卷可
    參。又徵之被告丁○○於警詢、偵查及原審、本院調查、審理時，對相關詢問、
    訊問均能了解，且正確對答，其於原審審理時，聲請再次鑑定其精神狀況，核非
    屬必要。綜上所述，本件罪證明確，被告等犯行均堪予認定。
二、核被告等所為，均犯刑法第三百三十條第一項攜帶兇器結夥三人以上強盜，與同
    法第三百零二條第一項妨害自由及同法第三百三十九條之二第一項利用自動付款
    設備詐欺等罪。被告等所為利用自動付款設備詐欺罪部分犯行，業據公訴人記載
    於起訴書之犯罪事實欄內，依法應視為業經起訴。被告等就上開犯行，與案外人
    「阿肥」、「小安」二名成年男子，具有犯意之聯絡及行為之分擔，為共同正犯
    。被告等所為三次利用自動櫃員機詐欺之行為，時間緊密，觸犯構成要件相同之
    罪，且侵害同一法益，為接續犯，應包括論以一罪。被告等以一攜帶兇器結夥三
    人以上強盜之行為，同時強盜被害人乙○○、己○○二人所有上開財物，為想像
    競合犯，應依刑法第五十五條規定，論以攜帶兇器結夥三人以上強盜一罪。被告
    等對被害人劉秋如所犯上開三罪間，具有手段、結果之牽連關係，為牽連犯，應
    依刑法第五十五條規定，論以較重之連續攜帶兇器結夥三人以上強盜一罪。所為
    先後二次攜帶兇器結夥三人以上強盜犯行，時間緊接，觸犯構成要件相同之罪，
    顯係基於概括之犯意為之，為連續犯，應依刑法第五十六條規定，論以一罪，並
    加重其刑。原審法院因認被告等罪證明確，適用刑法第二十八條、第五十六條、
    第三百零二條第一項、第三百三十條第一項、第三百三十九條之二第一項、第五
    十五條，罰金罰鍰提高標準條例第一條前段之規定，審酌被告等均正值青年，不
    思向上，被告丁○○高中畢業，被告戊○○國中肄業，均圖謀不勞而獲之不法利
    益，致犯本罪，其等犯罪手段具有暴力性，已對被害人等之身心造成鉅創，並危
    害社會治安，犯罪所生危害非淺，實際犯罪所得各僅一萬餘元，暨犯罪後均坦承
  犯行，態度良好等一切情狀，各從輕量處有期徒刑七年六月。並以被告等持以共
    同犯連續攜帶兇器結夥三人以上強盜罪所用之西瓜刀三把，鴨舌帽一頂及口罩一
    個，並未據扣案，且無證據證明現仍屬存在，經核亦非屬違禁物，為免日後執行
    困難，爰不予以宣告沒收，附予指明。核其認事用，均無違誤，量刑亦屬適當，
    應予維持。被告等上訴意旨以彼等已與被害人達成和解，多所悔悟，並指原判決
    量刑過重，而求予從輕量刑。本院審酌彼等所犯為俱屬暴力犯罪，對社會治安確
    有極惡劣影響，且原判決已就其犯罪後態度考量，從輕量刑，自不宜再予寬縱。
    其二人仍執陳詞，指摘原判決不當，並無理由，應予駁回。
據上論斷，應依刑事訴訟法第三百六十八條，判決如主文。
本案經檢察官甲○○到庭執行職務。
中      華      民      國      九十二     年    十二     月    十九    日
                                臺灣高等法院臺中分院刑事第六庭
                                      審判長法  官  李  文  雄
                                            法  官  陳  嘉  雄
                                            法  官  邱  顯  祥
右正本證明與原本無異。
如不服本判決應於收受送達後十日內向本院提出上訴書狀，其未敘述上訴之理由者並
得於提起上訴後十日內向本院補提理由書（均須按他造當事人之人數附繕本）。
                                            書記官  陳  桂  芬
中      華      民      國      九十二     年    十二     月   二十二   日
                                                                        Ｒ


司法院資訊處製作；財團法人民間司法改革基金會備份。
